【裁判字號】    92,易,1890
【裁判日期】    921031
【裁判案由】    竊盜等
【裁判全文】
臺灣高雄地方法院刑事判決                        九十二年度易字第一八九號
    公  訴  人  臺灣高雄地方法院檢察署檢察官
    被      告  甲○○
右被告因贓物案件，經檢察官聲請簡易判決處刑（九十二年度偵字第一三九○○號）
，本院認不宜以簡易判決處刑，簽請改依通常程序審理，並判決如左：
    主  文
甲○○無罪。
    理  由
一、公訴意旨略以：被告甲○○係位於高雄市苓雅區○○○路二六一號「萬家田銀樓
    」之實際經營者，其明知共同被告蘇建銘（另行審結）所持有約四錢重之金塊，
    係屬來路不明之贓物，竟於民國九十二年六月十七日，以每錢新台幣（下同）一
    千三百四十元之價格，共計五千六百元予以買受，因認其涉有刑法第三百四十九
    條第二項之故買贓物罪嫌云云。
二、按犯罪事實應依證據認定之，無證據不得推定其犯罪事實；又不能證明被告犯罪
    者，應諭知無罪之判決，刑事訴訟法第一百五十四條、第三百零一條第一項分別
    定有明文。次按刑事訴訟法上所謂認定犯罪事實之證據，係指足以認定被告確有
    犯罪行為之積極證據而言，如未能發現有相當證據或證據不足以證明，自不能以
    推測或擬制之方法以為裁判基礎，又認定不利於被告之事實，需依積極證據，苟
    積極證據不足為不利被告之認定時，即應為有利於被告之認定，更不必有何有利
    之證據，最高法院二十九年上字第三一○五號、四十年台上字第八六號、三十年
    上字第八一六號判例可資參照。
三、本件公訴人認被告甲○○涉有前揭故買贓物犯行，無非係以：
  (一)共同被告蘇建銘所竊得物品價值高達三、四萬元，但被告僅以五、六千元即購得
    （見本院九十二年十月二十二日審判筆錄）；
  (二)被告甲○○所買受之金塊，係蘇建銘自行以瓦斯噴燈熔化所成，外觀呈不規則狀
    ，而被告經營銀樓約已八年，以其專業知識判斷，對蘇建銘所售者是否為贓物，
    豈能不有所懷疑；
  (三)「萬家田銀樓」之「原料金買進登記簿」，九十二年六月十七日欄位並未詳細記
    載交易之重量、單價、金額及賣主姓名、住址、身分證統一編號等資料；足見被
    告主觀上應知悉系爭「金塊」為來路不明之贓物云云，為其論據。
四、訊據被告甲○○堅詞否認有何故買贓物之犯行，辯稱：九十二年六月十七日係依
    高雄市銀樓商業公會（下稱銀樓公會）之黃金買進牌告價格，即每錢一千三百四
    十元購入蘇建銘所出售之金塊（重約四錢）及金飾，亦按銀樓公會之規定詢問蘇
    建銘該金塊之來源、查核蘇建銘之身分證，並將該筆交易登記於「原料金買進登
    記簿」，伊不知該金塊為贓物等語。經查：
  (一)公訴人雖以被告甲○○於「原料金買進登記簿」未詳細記載交易之重量、單價、
    金額及賣主姓名、住址、身分證統一編號等資料，而認被告甲○○對該金塊係屬
    贓物應有所認識，然查：
    1.按刑法第三十四章關於贓物犯之規定，係針對行為人故意收受、搬運、寄藏、
      故買或牙保贓物，而助成他人財產犯罪目的之惡行予以處罰，並非藉此課以一
      般人民協助追查犯罪之責；故贓物罪責之成立與否，實取決於能否積極證明行
      為人有此犯罪之故意；則就本案而言，是否能論以故買贓物之罪名，判斷標準
      仍在於被告就所購得之金塊係贓物，是否有所認識，而非在於其在「原料金買
      進登記簿」對該交易之登記是否妥適。
    2.被告甲○○於偵查及本院訊問時均堅稱：因蘇建銘曾於九十二年四月一日至其
      店中出售金塊，就該日之交易，已於「原料金買進登記簿」之四月一日欄位加
  以註記；復因蘇建銘於同年六月十七日又至店中出售金塊及其他自有金飾，故
      將該日交易，一同列於四月一日，及下方六月十七日之欄位，並省略相同資料
      之重複記載等語，核與蘇建銘於九十二年七月十七日偵查時所述相符，且該「
      原料金買進登記簿」四月一日欄位所註記之黃金每錢交易單價為一千三百四十
      元，總交易金額則為三萬三千元一節，有「原料金買賣登記簿」節錄影本一紙
      在卷可稽，且該等數額亦與蘇建銘所稱相符；從而，被告確係將九十二年六月
      十七日之交易分別記錄於「原料金買進登記簿」四月一日、六月十七日之欄位
      一節，堪信為真實。又縱認被告甲○○將兩次不同交易日之交易記載於同一欄
      位之做法有所不妥，亦無從遽以推論其對蘇建銘所售之金塊係屬贓物等情，必
      有所認知。
    3.被告於九十二年六月廿七日向蘇建銘收購金塊時，確曾於「原料金買賣登記簿
      」上記載相關資料、查核蘇建銘之身分證，並詢問該金塊之來源，且經蘇建銘
      告稱該金塊係不要之戒指熔成的等情，業據蘇建銘於九十二年六月廿五日警詢
      時證述明確，核與被告甲○○於警詢及本院訊問時所陳者相符，則被告既已查
      詢該金塊來源，並為身分查核與交易註記，實難逕以蘇建銘所出售金塊之外觀
      係不規則，及被告甲○○已有八年經營銀樓之資歷等，即遽認被告甲○○對該
      金塊係屬贓物有所認識。
  (二)被告甲○○係以每錢一千三百四十元之價格收購蘇建銘之金塊及金飾等物，業據
    蘇建銘於警詢、偵查中證述明確（見九十二年六月廿五日警詢、九十二年七月三
    十日偵查筆錄），核與被告甲○○於偵查及本院訊問時所陳相符（見九十二年六
    月廿六日警詢、本院九十二年九月十日準備程序筆錄），堪信為真實。而九十二
    年六月十一日銀樓公會公告之黃金每錢買進價為一千三百三十元，至同年月六月
    十八日上漲為一千三百四十元等情，有臺灣高雄地方法院檢察署九十二年七月廿
    八日之電話紀錄單一紙在卷可稽；則被告甲○○以每錢一千三百四十元之價格向
    蘇建銘收購該金塊，與前開銀樓公會之牌告買進價格大致相符，並無異常之處。
  (三)被告甲○○所收購之金塊及金飾總重係二兩四錢五分五厘，收購單價為每錢一千
    三百四十元，此有「原料金買進登記簿」節錄影本一紙可憑，則交易總價應為三
    萬二千八百九十七元（一千三百四十元乘以二十四點五五錢），惟被告甲○○依
    蘇建銘之要求，最後乃以三萬三千元收購等情，業據被告甲○○供承在卷，並有
    原料金買進登記簿節錄影本一紙可按，則被告甲○○顯係以略高於銀樓公會牌告
    之價格收購該金塊與金飾，實無從推論其有何故買贓物之犯意。
  (四)證人乙○○於本院九十二年十月二十二日審理時稱：遭竊之「ＩＣ封裝材料工業
    用金線」，每捲全新價格為一萬三千元，約四錢重，而蘇建銘所竊取者，係放置
    於生產線上已使用過之金線軸，有的已經剩下不到二分之一，且如欲變賣，須將
    黃金刮下熔成一團，其耗損率為何，則無法估計；該金線軸每捲僅約四錢重，價
    格之所以高達一萬三千元，是因加工成細線狀之故等語。則蘇建銘所竊取之金線
    軸每捲全新之價值雖高達一萬三千元，惟其乃因加工費昂貴之故，況且遭竊之金
    線軸均曾使用過，有的已經剩下不到二分之一，業據證人乙○○結証屬實，另刮
    除及熔為塊狀時，均會產生耗損，故本案由蘇建銘將金線軸上黃金刮除並熔成金
    塊後之重量為何，實無從依全新金線軸之重量加以推估，而價值更無法與全新之
    金線軸相較。
  (五)蘇建銘售予被告甲○○之金塊約重四錢一節，業據蘇建銘於警詢及偵查時證述明
    確（見九十二年六月廿五日警詢、同年七月三十日偵查筆錄），核與被告甲○○
    於警詢及偵查時所陳相符（見九十二年六月廿六日警詢、同年七月十七日偵查筆
    錄），而公訴人聲請簡易判決處刑書上之記載亦同此認定；則被告甲○○係向蘇
    建銘收購重約四錢之金塊，應堪認定，參以被告甲○○係以每錢一千三百四十元
    之單價向蘇建銘收購，已如前述，顯然並無公訴人所質疑蘇建銘竊得物品價值高
    達三、四萬元，然被告甲○○僅以五、六千元即購得之情形可言。
四、綜上所述，公訴人所指之前揭証據，均不足以證明被告犯行，已如前述，復經本
    院調查亦無其他證據足認被告有何故買贓物之犯行，揆諸首揭法條及判例意旨，
    應諭知被告無罪之判決。
據上論斷，應依刑事訴訟法第三百零一條第一項，判決如主文。
中      華      民      國      九十二      年     十     月   三十一   日
                                  臺灣高雄地方法院刑事第四庭
                                  審判長  法  官    陳明富
                                          法  官    陳業鑫
                                          法  官    洪珮婷
右正本證明與原本無異。
如不服本判決，應於判決送達後十日內，向本院提出上訴狀。
                                          書記官    于耀文
中    華    民    國      九十二      年      十     月      三十一     日


司法院資訊處製作；財團法人民間司法改革基金會備份。
